---
title: "Aula R Studio"
author: "Tiago Matos"
widescreen: true
output:
  ioslides_presentation:
    css: Estilo/styles.css
    logo: Imagens/logo.png
  slidy_presentation: default
  beamer_presentation: default
---

```{r load_packages, message=FALSE, warning=FALSE, include=FALSE} 
library(fontawesome)
```


```{r setup, include=FALSE}
knitr::opts_chunk$set(echo = FALSE)
```

## Introdução ao R {.flexbox .hcenter}

`r fa(name = "r-project", fill = "steelblue")` é uma linguagem de programação e ambiente de software para análise estatística, gráficos e relatórios. É amplamente utilizado nas áreas de estatística e ciência de dados

## Instalação e configuração

- Download do R: [CRAN](https://cran.r-project.org/)
- Download do Software: [RStudio](https://posit.co/downloads/)
- Vídeo de instalação: [Vídeo](https://drive.google.com/file/d/1gfRx005Uy11ZQiwtGnIGKStlluEMfEIT/view?usp=drive_link)
- [Roteiro 1](Apostila/roteiro1.html)

## Variáveis e tipos de dados

- Variáveis armazenam valores na memória

### Atribuição de Variáveis:
```{r, include=TRUE, echo=TRUE}
#Usando "<-" ou "="
x <- 10
y <- "Hello, R!"
z <- TRUE
```

- Podem ser numéricos, caracteres, lógicos:

```r
 Numéricos: 10L (Inteiro), 0.1(Double)
 Caracteres: "A" (Caracter), "Avaliação" (String)
 Lógicos: True ou False
```

## Operadores

### Operadores Matemáticos
Ordem de precedência:
- potência(^ ou **) (direita para esquerda)
```{r, include=TRUE, echo=TRUE}
2**2
```
- divisão(/), multiplicação(*)
- soma(+), subtração(-) 
- resto(%%), quociente(%/%)

<div style="text-align:center">
<b align="center"> `r fa("exclamation-circle", fill = "steelblue")` Na dúvida usar parênteses!!</b>
</div>

## Operadores
### Operadores lógicos
- menor que(<), maior que(>), menor ou igual a(<=)  maior ou igual a (>=), igual(==), diferente(!=)
- negação (!), e (& ou &&), ou (| ou ||)   
```{r, include=TRUE, echo=TRUE}
3 >= 2
```
## Operadores
### Operadores especiais
- sequência (:)
```{r, include=TRUE, echo=TRUE}
3:10 
```
- pertencimento (%in% e %!in%):
```{r, include=TRUE, echo=TRUE}
5 %in% c(1, 3, 5, 7)
```
## Roteiro

[Roteiro 2](Apostila/roteiro2.html)


## Exercício 1

#### - Calcule a média do seguinte conjunto de dados usando os operadores matemáticos e atribua a uma variável chamada media. $\bar{x} = \frac{\sum_{i=1}^{n} x_i}{n}$

#### - Calcule a variância usando operadores matemáticos e atribua a uma variável.$\sigma^2 = \frac{\sum_{i=1}^{N} (x_i - \mu)^2}{N}$

#### - Calcule o desvio padrão do conjunto e atribua a uma variável.$\sigma = \sqrt{\frac{\sum_{i=1}^{N} (x_i - \mu)^2}{N}}$

#### - Calcule o coeficiente de variação e atribua a uma variável.$CV = \frac{\sigma}{\mu} \times 100\%$

Dados = 75 , 87 ,  68 ,  55 , 27

## Funções {.flexbox}
### Usadas para realizar tarefas repetitivas e que podem ser parametrizadas. Podem processar uma entrada e retornar ou não um valor

## Funções Nativas
* Matemáticas - log, exp, max, min, round, sum, mean, median, quantile

* Texto - substr, grep, sub, paste, strsplit, tolower, toupper, nchar

* Estatísticas - distribuição normal , Poison, binomial, uniforme, modelo linear


## Roteiro 3
[Roteiro 3](Apostila/roteiro3.html)

## Exercício 2

### Crie uma função que calcula a média aritmética

### Crie uma função que calcula o desvio padrão amostral ou populacional

### Contar a ocorência de palavras "a" no texto abaixo:
"Aprendendo R e Manipulação de Texto com exemplos de funções."

## Dados estruturados
- Vetores
- Listas
- Matrizes/Arrays
- Fatores
- Dataframe
- Fatores

## Vetores
### Conjunto de dados em uma sequência linear encadeada podendo ser ou não do mesmo tipo
- Atômicos - mesmo tipo
- Listas - tipos diferentes

## Vetores atômicos
- Criação
```{r, include=T, echo=T}
c(1,2,3)
rep(10, 5)
seq(1, 10 , 2)
```
## Vetores atômicos
- Índice - Começa em 1
```{r, echo=T}
dados <- seq(2,15,3)
dados
```
- Fatiamento - Usar ":"
```{r, echo=T}
dados[1:2]
```

## Roteiro 4
[Roteiro 4](Apostila/roteiro4.html)


## Exercício 3


## Data Frames
### Dataframes são uma estrutura de dados fundamental na linguagem R, projetada para armazenar dados em formato tabular, similar a uma tabela em um banco de dados ou uma planilha do Excel. Cada coluna em um dataframe pode conter um tipo diferente de dado (como numérico, fator, ou caractere), enquanto cada linha representa uma observação ou entrada individual.

## Data Frames
### Criação
- A partir de vetores

```{r, echo=T}
df <- data.frame(
  nome = c("Ana", "Bruno", "Carlos"),
  idade = c(23, 35, 28),
  sexo = c("F", "M", "M")
)
df

```

## Data Frames
### Criação
- Importando dados

```{r, echo=T}
# Importando um arquivo CSV para um dataframe
df <- read.csv("Dados/arquivo.csv", header = T)
df
```

## Data Frames
### Exportando dados
```{r, echo=T}
df <- data.frame(
  nome = c("Ana", "Bruno", "Carlos"),
  idade = c(23, 35, 28),
  sexo = c("F", "M", "M")
)
write.csv(df, "Dados/arquivo.csv", row.names = FALSE)
```

## Data Frames
### Operações
Incluindo coluna
```{r, echo=T}
df$altura <- c(1.65, 1.80, 1.75)
df
```

## Data Frames
### Operações
Índice - df["nome"]

Fatiamento - [1:2]
```{r, echo=T}
#Colunas
df[1:2]

```

Filtro - Uso de operadores lógicos

## Data Frames
### Operações
- nrow
- ncol
- colnames
- dim

## Roteiro 5
[Roteiro 5](Apostila/roteiro5.html)

## Exercício 4
Explorar o dataset pacientes-hap e custos-hap:
1 - Calcular o percentual de pacientes que tiveram piora clínica e morreram
2 - Verificar o maior custo associado com um tratamento e a qual tratamento pertence
3 - Qual tratamento apresentou o maior percentual de piora clínica
4 - Calcular a frequência de distribuição de gênero na tabela
5 - Calcular a média e desvio padrão da idade do tratamento com Iloprosta + Bosentana










