---
title: "Aula R Studio"
author: "Tiago Matos"
widescreen: true
output:
  ioslides_presentation:
    css: Estilo/styles.css
    logo: Imagens/logo.png
  slidy_presentation: default
  beamer_presentation: default
---

```{r load_packages, message=FALSE, warning=FALSE, include=FALSE} 
library(fontawesome)
```


```{r setup, include=FALSE}
knitr::opts_chunk$set(echo = FALSE)
```

## Introdução ao R {.flexbox .hcenter}

`r fa(name = "r-project", fill = "steelblue")` é uma linguagem de programação e ambiente de software para análise estatística, gráficos e relatórios. É amplamente utilizado nas áreas de estatística e ciência de dados

## Instalação e configuração

- Download do R: [CRAN](https://cran.r-project.org/)
- Download do Software: [RStudio](https://posit.co/downloads/)
- Vídeo de instalação: [Vídeo]
- [Roteiro 1](Apostila/roteiro1.html)

## Variáveis e tipos de dados

- Variáveis armazenam valores na memória

### Atribuição de Variáveis:
```{r, include=TRUE, echo=TRUE}
#Usando "<-" ou "="
x <- 10
y <- "Hello, R!"
z <- TRUE
```

- Podem ser numéricos, caracteres, lógicos:

```r
 Numéricos: 10L (Inteiro), 0.1(Double)
 Caracteres: "A" (Caracter), "Avaliação" (String)
 Lógicos: True ou False
```

## Operadores

### Operadores Matemáticos
Ordem de precedência:
- potência(^ ou **) (direita para esquerda)
```{r, include=TRUE, echo=TRUE}
2**2
```
- divisão(/), multiplicação(*)
- soma(+), subtração(-) 
- resto(%%), quociente(%/%)

<div style="text-align:center">
<b align="center"> `r fa("exclamation-circle", fill = "steelblue")` Na dúvida usar parênteses!!</b>
</div>

## Operadores
### Operadores lógicos
- menor que(<), maior que(>), menor ou igual a(<=)  maior ou igual a (>=), igual(==), diferente(!=)
- negação (!), e (& ou &&), ou (| ou ||)   
```{r, include=TRUE, echo=TRUE}
3 >= 2
```
## Operadores
### Operadores especiais
- sequência (:)
```{r, include=TRUE, echo=TRUE}
3:10 
```
- pertencimento (%in% e %!in%):
```{r, include=TRUE, echo=TRUE}
5 %in% c(1, 3, 5, 7)
```
## Roteiro

[Roteiro 2](Apostila/roteiro2.html)


## Exercício 1

#### - Calcule a média do seguinte conjunto de dados usando os operadores matemáticos e atribua a uma variável chamada media. $\bar{x} = \frac{\sum_{i=1}^{n} x_i}{n}$

#### - Calcule a variância usando operadores matemáticos e atribua a uma variável.$\sigma^2 = \frac{\sum_{i=1}^{N} (x_i - \mu)^2}{N}$

#### - Calcule o desvio padrão do conjunto e atribua a uma variável.$\sigma = \sqrt{\frac{\sum_{i=1}^{N} (x_i - \mu)^2}{N}}$

#### - Calcule o coeficiente de variação e atribua a uma variável.$CV = \frac{\sigma}{\mu} \times 100\%$

Dados = 75 , 87 ,  68 ,  55 , 27

## Funções {.flexbox}
### Usadas para realizar tarefas repetitivas e que podem ser parametrizadas. Podem processar uma entrada e retornar ou não um valor

## Funções Nativas
* Matemáticas - log, exp, max, min, round, sum, mean, median, quantile

* Texto - substr, grep, sub, paste, strsplit, tolower, toupper, nchar

* Estatísticas - distribuição normal , Poison, binomial, uniforme, modelo linear

## Exercício 2

### Crie uma função que calcula a média aritmética

### Crie uma função que calcula o desvio padrão amostral ou populacional


## Dados estruturados
- Vetores
- Listas
- Matrizes/Arrays
- Fatores
- Dataframe
- Fatores

## Vetores
### Conjunto de dados em uma sequência linear encadeada podendo ser ou não do mesmo tipo
- Atômicos - mesmo tipo
- Listas - tipos diferentes

## Vetores atômicos
- Criação
```{r}
c(1,2,3)
rep(10, 5)
seq(1, 10 , 2)
```
- Índice
- Fatiamento    
- Nomes de colunas


## Matrizes

## Listas

## Data Frames

## Exercício 3



## Exercício 4

## Importação de dados






